最高法院刑事判決　　　　　　　　　　　　　　　九十三年度台上字第一一四二號
　　上　訴　人　甲○○
　　選任辯護人　曹運蘭律師
右上訴人因偽造有價證券等罪案件，不服台灣高等法院中華民國九十二年九月二十六
日第二審更審判決（九十一年度上更(一)字第三九六號，起訴案號：台灣新竹地方法院
檢察署八十四年度偵字第六八二０號），提起上訴，本院判決如左：
    主  文
原判決關於偽造有價證券部分撤銷，發回台灣高等法院。
其他上訴駁回。
    理  由
一撤銷發回部分：
本件原判決關於偽造有價證券部分，撤銷第一審之科刑判決，改判仍論處上訴人甲○
○連續意圖供行使之用而偽造有價證券，累犯，處有期徒刑肆年拾月；固非無見。
惟查：(一)科刑之判決，須將認定之犯罪事實詳記於事實欄，然後於理由欄說明其所憑
之證據，以使事實與理由兩相一致，方為合法；又被害人之供述，其目的在使被告受
刑事訴追處罰，其供述之真實性較為薄弱，故法院仍應調查其他證據，以察其是否與
事實相符而增強其證明力，須被害人所述被害情形無瑕疵，而就其他方面調查又與事
實相符，其供述始足據為判決之基礎。本件原判決於事實欄認定：上訴人意圖為自己
不法之所有，將徐龍豪、崔志忠、李文表、洪瑞昇、洪琦濱、吳若梅、張仁忠等交付
予上訴人或張重凱作為擔保之如附表一所示之支票、本票及印章等物，侵占入己（原
判決正本第三頁），然系爭支票、本票及印章，被害人徐龍豪等交予上訴人供擔保，
上訴人因而取得持有，其中上訴人盜用印章偽造如原判決附表一備註欄所載之支票，
惟上訴人盜用印章時是否有將被害人之印章易持有為所有之主觀犯意？原判決未審認
論敘，又被害人交予上訴人質押之空白支票及本票，除上訴人已偽造部分外，未偽造
之空白票據，上訴人有無易持有為所有？原判決亦未深入究明，自屬違誤。(二)原判決
附表一編號六備註欄記載：「交付五張空白票據與甲○○，甲○○偽填之後，將其中
ＳＷ五一一０四一號票（偽填三十萬元（新台幣下同））與李金發空白票據號碼：Ｓ
Ｗ0000000至0000000，其中ＳＷ0000000偽填十四萬五千元」
；其中李金發與本件究何關係？有無共犯關係？又原判決載稱：「上訴人偽造如原判
決附表一編號一編號三所示0000000至000000000至0000000
00、0000000、0000000；編號四所示ＰＶ0000000至ＰＶ0
000000、ＰＶ0000000、ＰＶ0000000至ＰＶ0000000、
ＰＶ0000000至ＰＶ0000000；編號五所示ＲＢ0000000至ＲＢ
0000000；編號六所示ＳＷ五一一０四一號（三十萬元）；編號七所示000
0000至0000000號；編號八所示ＭＳ0000000號及編號九所示00
00000（一百萬元）、0000000（一百二十萬元）等支票」，然各該支票
偽造情形如何？原判決俱未詳予認定，致事實尚欠明確，本院無從為適用法律當否之
判斷，殊有違誤。(三)刑法之牽連犯，係指犯罪行為者意念中祇欲犯某罪，而其實施犯
罪之方法或其實施犯罪之結果，觸犯行為人目的行為以外之其他罪名者而言，亦即必
須以犯一罪之方法行為犯他罪，或以犯一罪之結果行為犯他罪，方有牽連關係可言，
至數行為間有無方法或結果行為之牽連關係存在，應以行為時客觀之事實為斷，即數
行為間，客觀上認其方法行為或結果行為與目的行為有直接密切之關係，始為牽連犯
。原判決事實欄四｜(二)至四｜(八)所認定上訴人連續向被害人蕭義文、蔡麗雲、邱芸慧
、趙光明、鄭永真、邱茂松等詐借現款，與上訴人其他侵占支票、本票、印章及偽造
有價證券等行為，究有何方法結果之牽連關係？原判決遽謂有牽連關係而從一重處斷
，並未說明論斷之理由，有理由不備之違法。綜上，應認原判決此部分仍有撤銷發回
之原因；原判決其他有裁判上一罪關係部分，基於審判上不可分原則，應一併發回。
二上訴駁回部分：
按刑事訴訟法第三百七十七條規定：上訴於第三審法院，非以判決違背法令為理由不
得為之，是提起第三審上訴，應以原判決違背法令為理由，係屬法定要件，如果上訴
理由狀並未依據卷內訴訟資料具體指摘原判決不適用何種法則或如何適用不當，或所
指摘原判決違法情事顯與法律規定得為第三審上訴理由之違法情形不相適合時，均應
認其上訴為違背法律上之程式，予以駁回。本件原判決關於常業重利部分，撤銷第一
審之科刑判決，改判仍論處上訴人甲○○共同以乘他人急迫貸以金錢而取得與原本顯
不相當之重利為常業，累犯，處有期徒刑壹年，已詳所憑之證據及認定之理由，從
形式上觀察，原判決並無違背法令之情形。上訴人之上訴意旨略稱：(一)被害人並未供
稱彼等係急需用錢而借款，原判決亦未說明上訴人係乘他人急迫而貸以金錢等事實所
憑證據；上訴人所收利息雖然偏高，然利息若干始為重利，本無一定之準則，約定利
率超過週年百分之二十者，債權人僅對超過部分無請求權，並不構成犯罪。(二)上訴人
經營太平洋汽車行及強風吉普車隊為常業，兼辦票貼賺取利息充實資本，原判決謂上
訴人為常業重利，有適用法則不當之違法等語。惟查：(一)原判決附表一所載之被害人
林彩雲、賴廷文、徐龍豪、崔志忠、李文表、洪瑞昇、洪琦濱、吳若梅、張仁忠等分
別於警訊及偵審中供稱：因急需用錢而向上訴人以重利借款，其等之供述既無瑕疵並
與事實相符，自得採為判決之證據，又依原判決附表一「約定利息」欄之記載及卷內
證據資料，上訴人確已取得與原本顯不相當之重利，原判決此部分並無違背法令，雖
理由之說明稍嫌簡略，但於判決本旨及結果俱不生影響；上訴意旨(一)再為事實上之爭
執，自非適法之上訴理由。(二)原判決於理由欄說明：「刑法上所謂常業犯，指反覆以
同種類行為為目的之社會活動之職業性犯罪而言，至於犯罪所得之多寡，是否恃此犯
罪為唯一之謀生職業，則非所問，縱令兼有其他職業，仍無礙於該常業犯罪之成立；
本件被告係收取如附表一『約定利息』欄所示之重利，賴以維生，被告縱有兼營汽車
買賣及小型檢修業務，亦不影響常業犯之認定」；經核與卷內資料相符，洵無違誤，
上訴意旨(二)係就原判決已說明之事項再為事實上之爭執，亦非適法。綜上，應認上訴
人此部分之上訴為違背法律上之程式，予以駁回。
據上論結，應依刑事訴訟法第三百九十七條、第四百零一條、第三百九十五條前段，
判決如主文。
中　　　華　　　民　　　國　　九十三　　年　　　三　　　月　　　五　　　日
                              最高法院刑事第一庭
                                  審判長法官  施　文　仁
                                        法官  林　永　茂
                                        法官  蕭　仰　歸
                                        法官  王　居　財
                                        法官  林　開　任
      右正本證明與原本無異
                                              書  記  官
中　　　華　　　民　　　國　　九十三　　年　　　三　　　月　　　十　　　日
                                                                        Ｋ
